【裁判字號】    97,訴,2
【裁判日期】    970304
【裁判案由】    違反野生動物保育法等
【裁判全文】
臺灣臺東地方法院刑事判決                 97年度訴字第2號
公  訴  人  臺灣臺東地方法院檢察署檢察官
被      告  甲○○
上列被告因違反野生動物保育法等案件，經檢察官提起公訴（96
年度偵字第1979號），被告於本院準備程序進行中就被訴事實為
有罪之陳述，經本院合議庭裁定由受命法官獨任進行簡式審判程
序，判決如下：
    主  文
甲○○未具族群量逾越環境容許量之條件，獵捕保育類野生動物
，累犯，處有期徒刑柒月。緩刑參年，並應向臺東縣政府公庫（
臺灣銀行台東分行帳戶：臺東縣彩繪人生基金；帳號：0000
00000000號）支付新臺幣參萬元。扣案之高身鏟頜魚貳
拾玖尾、臺東間爬岩鰍壹尾，均沒收之。
甲○○服用酒類，不能安全駕駛動力交通工具而駕駛，累犯，處
拘役肆拾日，如易科罰金，以新臺幣壹仟元折算壹日。
    事  實
一、甲○○前因過失傷害案件，經臺灣高等法院高雄分院判處有
    期徒刑4 月確定，於民國94年12月21日易科罰金執行完畢，
    猶不知悔改，明知高身鏟頜魚及臺東間爬岩鰍分別為族群量
    未逾越環境容許量之瀕臨絕種類野生動物及珍貴稀有野生動
    物，並經主管機關行政院農業委員會公告列為保育類野生動
    物，竟於96年8月24日下午3時許，為供自己食用，攜帶八卦
    網1 張至臺東縣卑南鄉山里溪獵捕保育類野生動物高深鏟頜
    魚29尾、臺東間爬岩鰍1 尾。又於同日下午6時至8時許，在
    臺東縣卑南鄉嘉豐村1 鄰山里28號住處飲用酒類，已達反應
    較慢、感覺減低並影響駕駛而不能安全駕駛動力交通工具之
    狀態後，仍騎乘車牌號碼 P5Z-660號重型機車，於同日晚間
    11時30分許，行經臺東縣鹿野鄉○○村○○路○段100號前，
    為警攔查，經對其實施酒精濃度測試結果，其呼氣中所含酒
    精濃度已達每公升0.68毫克，並自其機車上查獲高身鏟頜魚
    29尾及臺東間爬岩鰍1尾，而悉上情。
二、案經臺東縣警察局關山分局報請臺灣臺東地方法院檢察署檢
    察官偵查起訴。
    理  由
一、本件被告甲○○所犯係死刑、無期徒刑、最輕本刑為3 年以
    上有期徒刑以外之罪，其於準備程序中就被訴事實為有罪之
    陳述，經告知簡式審判程序之旨，並聽取公訴人及被告之意
    見後，本院合議庭認為適宜而依刑事訴訟法第273條之1第 1
    項規定，裁定由受命法官獨任進行簡式審判程序，合先敘明
    。
二、訊據被告對於上開犯罪事實均坦承不諱，並有臺東縣政府96
    年8 月26日府農自字第0963028266號函、違反野生動物保育
    法保管條、刑案現場平面圖、臺東縣警察局關山分局瑞源派
    出所交通事故處理小組觀察紀錄表、臺東縣警察局道路交通
    事故當事人酒精測定紀錄表各1紙、刑案現場相片4幀附卷可
    憑，並有高身鏟頜魚29尾、臺東間爬岩鰍1 尾扣案可資佐證
    ，又被告因喝酒，有嗜睡跡象，顯然已達無法正常駕駛之狀
    態，亦有前開觀察紀錄表之記載可稽，足認被告自白確與事
    實相符，事證明確，被告犯行足堪認定，應依法論科。
三、查高身鏟頜魚、臺東間爬岩鰍均為保育類魚類，有臺東縣政
    府96年8 月26日府農自字第0963028266號函示明確。而行政
    院農業委員會至今尚無有關野生動物保育法第18條第1項第1
    款族群量逾越環境容許量之相關公告，是高身鏟頜魚及臺東
    間爬岩鰍之族群量顯未逾環境容許量甚明。按野生動物保育
    法第41條第1項第2款係規定違反同法第18條第1項第2款之規
    定，未經中央主管機關許可，獵捕保育類野生動物者，為其
    成立要件，亦即行為人係基於學術研究或教育目的，而未經
    中央主管機關許可，獵捕保育類野生動物，方可成立。如非
    基於上述之目的而有擅自獵捕保育類野生動物之行為者，則
    屬是否構成同法第41條第1項第1款之罪之問題（最高法院86
    年度臺上字第3821號判決意旨參照）。本案被告獵捕高身鏟
    頜魚及臺東間爬岩鰍係為供己食用，業經其供述在卷，其顯
    非基於學術研究或教育目的而獵捕保育類野生動物，故被告
    所為即無違反野生動物保育法第18條第1項第2款之情事，自
    不構成同法第41條第1項第2款之罪責，其所為應係犯野生動
    物保育法第41條第1項第1款之未具野生動物保育法第18條第
    1  項第1款之族群量逾越環境容許量之條件而獵捕保育類野
    生動物罪，公訴人認被告係犯同法條第1項第2款之罪，尚有
    未洽，起訴法條應予變更。核被告上揭所為，係違反野生動
    物保育法第18條第1項第1款規定，而犯該法第41條第1項第1
    款之未具族群量逾越環境容許量之條件獵捕保育類野生動物
    罪，及犯刑法第185條之3服用酒類致不能安全駕駛動力交通
    工具罪。被告所犯上開二罪，犯意各別，行為互殊，應分論
    併罰。被告前因過失傷害案件，經臺灣高等法院高雄分院判
    處有期徒刑4 月確定，於94年12月21日易科罰金執行完畢，
    有臺灣高等法院被告前案紀錄表在卷可參，其於五年以內故
    意再犯本件有期徒刑以上之二罪，均為累犯，應依刑法第47
    條之規定各加重其刑。爰審酌被告為一己之私，罔顧政府大
    力宣導保育野生動物之用心，破壞自然生態之平衡及物種之
    多樣性，且明知酒精成分對人之意識能力具有不良影響，酒
    後駕車對一般往來之公眾及駕駛人自身皆具有高度危險性，
    竟漠視自己安危，尤枉顧公眾安全，而於服用酒類後之呼氣
    酒精濃度達每公升0.68毫克，已處於不能安全駕駛動力交通
    工具之狀態仍騎乘機車，惟念及其為阿美族原住民，獵捕上
    開魚類之動機僅在於供己食用，並其犯後坦承犯行，態度尚
    佳等一切情狀，分別量處如主文所示之刑，並就拘役部分，
    諭知易科罰金之折算標準。又被告雖有上揭論罪科刑之前科
    ，而論以累犯，然此乃犯過失傷害罪，非因故意犯罪；而其
    另於84年間因傷害案件，經本院以84年度易字第150 號判處
    有期徒刑2月，於84年6月26日易科罰金執行完畢，其於刑之
    執行後五年以內未曾因故意犯罪受有期徒刑以上刑之宣告，
    亦有前開前案紀錄表可按，合於刑法第74條第1項第2款之緩
    刑規定，其於偵審程序中深表悔意，信無再犯之虞，本院認
    其有正當工作，並因離婚獨立扶養分別就讀高、國中之子女
    ，負擔家庭經濟重任，就所犯野生動物保育法第41條第1 項
    第1 款獵捕保育類野生動物罪部分所宣告之刑以暫不執行為
    適當，並酌量臺東地區少年多處弱勢，家庭功能不彰，為濟
    其窮，同時依同條第2項第4款規定命被告向臺東縣政府公庫
    （臺灣銀行台東分行帳戶：臺東縣彩繪人生基金；帳號：00
    0000000000號）支付新台幣3萬元為適當，諭知緩刑3年之宣
    告。至查獲之高身鏟頜魚29尾（已死亡）、臺東間爬岩鰍 1
    尾（已死亡）係保育類野生動物，依野生動物保育法第52條
    第1項規定，宣告沒收。至被告用以獵捕上開魚類之八卦網1
    張，並無證據證明為被告所有，爰不宣告沒收，附此敘明。
據上論斷，依刑事訴訟法第273條之1第1項、第299條第1 項前段
、第300條，野生動物保育法第41條第1項第1款、第52條第1項，
刑法第11條、第185條之3、第47條第1項、第41條第1項前段、第
74 條第1項第2款、第2項第4款，判決如主文。
本案經檢察官乙○○到庭執行職務。
中    華    民    國    97    年    3     月    4     日
                  刑事第三庭    法  官  蔡玉雪
以上正本證明與原本無異。
如不服本判決應於收受本判決後10日內向本院提出上訴書狀；上
訴書狀應敘述具體理由。未敘述上訴理由者，應於上訴期間屆滿
後20日內向本院補提理由書狀（均須按他造當事人之人數附繕本
）。「切勿逕送上級法院」。
                                書記官  陳昭穎
中    華    民    國    97    年    3    月     4     日
附錄論罪科刑法條：
野生動物保育法第41條第1項
有下列情形之一，處6月以上5年以下有期徒刑，得併科新台幣20
萬元以上100萬元以下罰金：
一、未具第18條第1項第1款之條件，獵捕、宰殺保育類野生動物
    者。
二、違反第18條第1項第2款規定，未經中央主管機關許可，獵捕
    、宰殺保育類野生動物者。
三、違反第19條第1項規定，使用禁止之方式，獵捕、宰殺保育
    類野生動物者。
野生動物保育法第52條第1項
犯第40條、第41條、第42條或第43條第3項之罪，查獲之保育類
野生動物得沒收之；查獲之保育類野生動物產製品及供犯罪所用
之獵具、藥品、器具，沒收之。
中華民國刑法第185條之3：
服用毒品、麻醉藥品、酒類或其他相類之物，不能安全駕駛動力
交通工具而駕駛者，處1年以下有期徒刑、拘役或3萬元以下罰金
。


司法院資訊處製作；財團法人民間司法改革基金會備份。
